臺灣士林地方法院刑事判決　　　　　　　 96年度易字第297號
公　訴　人　臺灣士林地方法院檢察署檢察官
被　　　告　丁○○
指定輔佐人　丙○○
指定辯護人　本院公設辯護人乙○○
上列被告因竊盜案件，經檢察官提起公訴（96年度偵字第472 號
），本院判決如下：
    主  文
丁○○無罪。令入相當處所，施以監護貳年。
    理  由
一、公訴意旨略以：被告丁○○意圖為自己不法之所有，於民國
    95年12月22日上午10時30分許，在臺北縣淡水鎮○○街55號
    1 樓甲○○所擺設之服飾攤位前，趁甲○○不注意時，徒手
    竊取黑色背心1 件，因認被告涉犯刑法第320 條第1 項之竊
    盜罪嫌。
二、按不能證明被告犯罪或其行為不罰者，應諭知無罪之判決，
    刑事訴訟法第301 條定有明文。又行為時因精神障礙或其他
    心智缺陷，致不能辨別其行為違法或欠缺依其辨識而行為之
    能力者，不罰，刑法第19條第1 項，亦有明文。
三、本院查：
  (一)證據能力部分：
    (1)按被告以外之人於審判外之言詞或書面陳述，除法律有規
      定者外，不得作為證據，刑事訴訟法第159 條第1 項定有
      明文。本件被害人即證人甲○○為被告以外之人，其於警
      詢所為之陳述，屬被告以外之人於審判外所為陳述，辯護
      人於本院審理時爭執其證據能力，復查無得以之為證據之
      法律規定，依法不得作為證據。
    (2)又按被告以外之人於偵查中向檢察官所為之陳述，除顯有
      不可信之情況者外，得為證據，刑事訴訟法第159 條之1
      第2 項定有明文。本件被害人甲○○為被告以外之人，其
      於偵查中之陳述，係經具結後向檢察官所為之陳述，且無
      顯不可信之情形，依刑事訴訟法第159 條之1 第2 項規定
      ，有證據能力。
  (二)實體認定部分：
    (1)訊據被告丁○○於警詢、偵訊及本院訊問時均矢口否認有
      公訴人所指之前揭竊盜犯行，辯稱：伊是要勸導店家不要
      賣贓物，將背心拿在右手上，沒有放在包包，也沒有把東
      西拿出去云云。然公訴人所指被告於前揭時地行竊之犯行
      ，業據證人甲○○於偵訊時具結證稱：當天上午伊在做生
      意，被告約10點半走進來，隨手抓一件背心就跑出去，伊
      看到追出去，追了2 、3 間店面，到57號前才把她攔下來
      ，後來在她的皮包內取出失竊的背心等語明確（見臺灣士
      林地方法院檢察署96年度偵字第472 號卷【以下簡稱偵卷
      】第33至34頁），復有贓物照片2 張（見偵卷第21頁）及
      贓物認領保管單1 份（見偵卷第18頁）附卷可資佐證。而
      證人甲○○前揭所述，脈胳清楚，未見有矛盾不合情理之
      處，其於偵訊時，先經具結而後為陳述，所為證詞之真實
      性，受到刑法偽證罪處罰之擔保，且其又表示不願追究被
      告責任，衡情應無設詞誣陷被告之理，是其證詞應可採信
      ，被告辯稱並未拿取背心放入包包離開云云，顯非可採，
      本件事證明確，被告竊盜犯行，足堪認定。
    (2)惟查：
      被告曾在台北市立聯合醫院松德院區精神科就診，於95
        年2 月15日因至法務部干擾，經警察機關送急診室就醫
        ，診斷疑似精神分裂症，惟被告無病識感亦不合作醫療
        ，於翌日自動出院，未規則回診，被告又於95年10月15
        日至新光三越百貨公司站前店拿走衣服不付錢，經警察
        機關送至急診室，惟事後能未規則治療。復又於96年9
        月4 日至法務部干擾，再次由警察機關送至急診室，診
        斷為疑似情感性精神病，因此住院治療等情，此有台北
        市立聯合醫院96年9 月7 日北市醫松字第09633165200
        號函及其檢附之被告松德院區病歷附卷可稽，足認被告
        長期有精神異常之情狀。
      再查，被告於案發後至警局製作筆錄時，辯稱：「我去
        勸導該店負責人不要賣贓物」、「我沒有拿，我是要辦
        案」。嗣於偵訊時，答以：「我是高院某庭長的太太」
        及「我老公今早7 點叫我去淡水清水街巡邏，去捉贓物
        」等語（見偵卷第9 、27及28頁），此顯然非具一般正
        常邏輯之答話，可見被告於案發時，對於行為違法之辨
        識或依其辨識而行為之能力，有因精神障礙或心智缺陷
        受影響之疑慮。
      按行為時精神有無障礙或其他心智缺陷致影響其對行為
        違法之辨識或依其辨識而行為之能力，乃屬醫學上精神
        病科之專門學問，應由專門精神病醫學研究之人予以診
        查鑑定，方足斷定（最高法院47年台上字第1253號判例
        意旨參照）。本件經本院囑託行政院國軍退除役官兵輔
        導委員會臺北榮民總醫院鑑定結果，認被告犯本案之行
        為應與罹患精神病有關，被告於筆錄時表示「我沒有拿
        ，我是要辦案」，「我去勸導該店負責人不要賣贓物」
        ，顯示被告行為時因受精神病之誇大想法控制，缺乏控
        制能力，而有本案竊盜行為，故被告有「行為時因精神
        障礙或其他心智缺陷致不能辨識其行為違法或欠缺依其
        辨識而行為之能力」之情形，此有前揭鑑定機關96年10
        月3 日北總精字第0960019242號函所附台北榮民總醫院
        精神狀況鑑定書在卷可稽。依照前揭判例說明，應足斷
        定被告行為時確有因精神障礙或其他心智缺陷致不能辨
        識其行為違法性或欠缺依其辨識而為行為之能力之情形
        。
四、綜上所述，被告雖有公訴人所指之竊盜犯行，然因其於行為
    有因精神障礙或其他心智缺陷致不能辨識其行為違法性或欠
    缺依其辨識而為行為之能力之情形，依照前揭刑法第19條第
    1 項規定，不罰，應依刑事訴訟法第301 條第1 項規定，為
    被告無罪之諭知。
五、末按因刑法第19條第1 項之原因不罰者，其情狀足認有再犯
    或有危害公共安全之虞時，令入相當處所，施以監護，期間
    為5 年以下，刑法第87條第1 項、第3 項前段定有明文。本
    件被告因刑法第19條第1 項之原因不罰，已如前述。而被告
    過去有明顯精神病史，罹患精神病，造成明顯妄想及情緒障
    礙，然因無病識感，未規則就醫，被告於案發後又因精神病
    引起之行為障礙於醫療院所精神科住院中，是本院為預防被
    告不再因精神病症狀之影響而有危害一己與他人之虞，使其
    接受持續規則之精神科評估與治療，以期避免被告精神病化
    之行為對於其個人及社會造成難以預料之危害，爰併依刑法
    第87條第1 項、第3 項宣告令入相當處所施以監護2 年。
六、至被告及辯護人雖聲請傳喚證人甲○○到庭實施交互詰問，
    然證人甲○○本院經依法傳喚及拘提，均未到庭，致不能調
    查，爰不再為傳喚調查，附此敘明。
據上論斷，應依刑事訴訟法第301 條第1 項、第2 項，刑法第19
條第1 項、第87條第1 項、第3 項，判決如主文。
本案經檢察官洪三到庭執行職務。
中　　華　　民　　國　　96　　年　　12　　月　　19　　日
　　　　　　　　　刑事第七庭審判長法　官  王俊雄
                                  法  官  許碧惠
                                  法  官  周群翔
以上正本證明與原本無異。
如不服本判決，應於收受送達後10日內向本院提出上訴書狀，其
未敘述上訴之理由者並得於提起上訴後20日內向本院補提理由書
（均須按他造當事人之人數附繕本）。
　　　　　　　　　　　　　　      書記官　劉育君
中　　華　　民　　國　　96　　年　　12　　月　　19　　日
